【裁判字號】    91,訴,2326
【裁判日期】    920708
【裁判案由】    侵權行為損害賠償
【裁判全文】
臺灣板橋地方法院民事判決  九十一年度訴字第二三二六號
    原          告  丁○○
                    戊○○
                    庚○○○
    共同訴訟代理人  沈銀和律師
    複  代  理  人  羅明文律師
    被          告  丙○○        住台北縣五股鄉○○路○段一六七號五樓
                    乙○○    .
                    甲○○    .
    共同訴訟代理人  陳在源律師
                    高瑞錚律師
    右一之複代理人  張梅音律師
右當事人間因請求侵權行為損害賠償事件，經本院刑事庭裁定移送民事庭，本院判決
如左：
    主      文
被告丙○○應給付原告丁○○新台幣壹萬元，及自民國九十一年九月二十七日起至清
償日止，按週年利率百分之五計算之利息。
被告丙○○、乙○○應給付原告戊○○新台幣壹萬壹仟伍佰元，及自民國九十一年九
月二十七日起至清償日止，按週年利率百分之五計算之利息。
被告甲○○應給付原告庚○○○新台幣壹萬元，及自民國九十一年九月二十七日起至
清償日止，按週年利率百分之五計算之利息。
原告其餘之訴均駁回。
訴訟費用由被告丙○○負擔百分之一；被告丙○○、乙○○連帶負擔百分之一；被告
甲○○負擔百分之一，餘由原告各自負擔。
本判決第一項於原告丁○○以新台幣參仟元為被告丙○○供擔保，得為假執行；被告
丙○○於假執行程序實施前，以新台幣壹萬元為原告丁○○供擔保後，得免為假執行
。
本判決第二項於原告戊○○以新台幣參仟元為被告丙○○、乙○○供擔保後，得為假
執行；被告丙○○、乙○○於假執行程序實施前以新台幣壹萬壹仟伍佰為原告戊○○
供擔保後，得免為假執行。
原告庚○○○以新台幣參仟元為被告甲○○供擔保後，得為假執行；被告甲○○於假
執行程序實施前以新台幣壹萬元為原告庚○○○供擔保後，得免為假執行。
原告其餘之假執行聲請均駁回。
    事      實
甲、原告方面：
一、聲明：
  （一）被告丙○○應給付被告丁○○新台幣（下同）一百二十萬元，及自起訴狀送
        達之翌日起算，按年息百分之五計算之利息。
  （二）被告丙○○、乙○○應共同賠償原告戊○○二百萬元，及自起訴狀送達之翌
        日起算，按年息百分之五計算之利息。
  （三）被告甲○○應賠償庚○○○五十萬元，及自起訴狀送達之翌日起算，按年息
        百分之五計算之利息。
  （四）原告願供擔保，請准為假執行之宣告。
二、陳述：
  （一）被告丙○○於民國八十九年十月十四日晚上十一時許，闖入原告之家，首先
        打倒原告丁○○壓在其身上痛歐，致其右眼眶瘀腫、頭部外傷、右前臂多處
        瘀傷十乘十二公分、右手第四指指甲流血、左肘瘀傷三乘三公分、左手背挫
        瘀傷五乘五公分、右手臂瘀傷三乘二公分。原告戊○○自房間跑出拉起丙○○，丙○○竟轉而毆打戊○○，抓住戊○○，緊拉戊○○毆打時，自二樓樓
        梯滾落一樓地面，致戊○○遍體鱗傷。半小時後，乙○○率其父母曾培源及
        甲○○，前來原告之家再度挑釁，乙○○又舉蕭家之木棍，奮力毆打戊○○
        二下，致戊○○受有頭部外傷、右眼眶瘀傷、右手肘及前臂瘀傷八乘八公分
        、左手肘擦瘀傷五乘五公分、下腰部擦瘀傷三乘三公分、左足部擦裂傷五乘
        五公分、左膝挫瘀傷五乘五公分。張貴美亦出手毆打原告庚○○○，致其左
        肘挫瘀傷八乘八公分、左上臂瘀腫，有驗傷單三紙均附於刑事案卷中。
  （二）蕭家於半夜突遭曾家入侵襲擊，全家精神上大為驚悚，終日惶恐達數月之久
        ，無法解除心理上陰霾。原告三人每日赴西醫醫院就醫約一月，再赴中醫取
        服疊打損傷之藥膏與藥粉，戊○○傷勢最重，由西醫傷科治療半年以上，因
        經常跑中西醫院，上班不正常，於受害當月，即被其服務之外貿公司解雇，
        一年半之久無法找到工作，半年前勉強找到工作，然待遇僅為以前外貿工作
        之一半。原告丁○○以裝潢為業，因被毆打成傷，無法正常接洽生意，錯失
        數十宗生意，損失不貲。原告庚○○○原承租台北車站店面，與次子己○○
        共做可麗餅生意，月租六萬，於八十九年八月一日一次簽發半年之支票至九
        十年元月份，共六張支票繳付出租人上嫻公司。原告庚○○○為師傅，因為
        受傷，無法再工作，僅己○○一人，無法撐持店務，勉強由己○○撐至十二
        月份即收店，致九十年元月份之租金六萬元被上嫻公司沒收，每月收入損失
        十萬元以上，僅生財器具及店面裝潢，即損失約八十萬元。原告之左右鄰居
        無不以蕭家被害為鑑，深感威脅，唯恐不良份子無故闖入其家，紛紛安裝電
        子監視器。
  （三）損害賠償之計算：
      (一)丁○○部分：丁○○之裝潢業，以九十一年三個月份之業績為例，三個月可
        賺三百四十萬元，平均每月可賺一百一十三萬元，丁○○至少約一個月以上
        無法接收訂單，損害額縮小以一個月計算，至少減少一百十萬元收入，而精
        神慰撫金十萬元，核計請求一百二十萬元。
      (二)戊○○部分：戊○○前後受到丙○○及乙○○攻擊，受害最深，其在西醫花
        費自付醫藥費二萬元以上，中醫之跌打損傷藥膏藥粉，二、三天換取一次，
        時間長達三月餘之久，門診費用及來往車費不算，僅中醫藥材費即用有五萬
        元以上。原在貿易公司當業務員，每月收入十二萬元，有國稅局扣繳憑單為
        據。因兩三天即赴中西醫院診治取藥，無法正常上班，致受傷不久即被貿易
        公司解雇，失業達一年半之久。最近始找到工作，然而月薪僅六萬元。失卻
        工作一年半，減少收入共二百一十六萬元，全係被告所引起。是以療程以三
        個月計算，跌打損傷藥膏藥粉，每月五萬元，三個月即十五萬，工作損害賠
        償一百五十五萬元，精神損害三十萬元，共二百萬元。
      (三)庚○○○部分：庚○○○原與其子己○○共同向「上嫻有限公司」承租車站
        店面，經營水車餅舖，庚○○○為烘焙可麗餅之師傅。該店鋪於八十九年八
        月及九月之營業額均超過十萬元。但因庚○○○受傷未前往工作，僅由己○○一人獨撐，難以經營，硬撐至十二月份即無法繼續獨自撐持，遂自九十年
        元月份起停止營業退租。結果元月份之租金六萬元被沒收，生財器具四十萬
        元，裝潢費用亦有四十萬元以上，已印妥之包裝盒數萬枚，成本費五萬元，
        共九十一萬元，與己○○各分一半，有四十五萬元，精神慰藉金請求十萬元
        ，共五十五萬元，齊頭減低請求五十萬元，當屬合理。
      (四)綜上所述，原告爰依民法第一百八十四條第一項、第一百八十五條第一項、
        第一百九十三條第一項、第一百九十五條第一項、第一百九十七條第一項之
        法律關係，請求如聲明所示之金額。
  （四）對被告之抗辯：本件無時效的問題：原告被毆打的時間為八十九年十月十四
        日晚間十一時，而請求賠償時間為九十一年十月十三日（被告答辯狀第十二
        頁第九、十行），豈有逾二年之時效？被毆打後，原告立即告訴，檢察官於
        九十年十二月二十七日起訴，原告都未請律師，至（刑事）一審最後第二庭
        時，於九十一年四月十二日請得吳夢玲律師，始提出附帶民事訴訟請求賠償
        ，亦非九十一年十月十三日，而為九十一年四月十二日，故被告所言不實。
三、證據：提出戊○○之八十九年度綜合所得稅核定通知書、上嫻有限公司廠商貨款
          結帳表、美食廠商半年銷管費用明細表、支票、丁○○營業額概估表、估
          價單、德萊工程有限公司工程估價單、付款簽收簿、江朝仁九十一年十二
          月六日證明書、賴義文九十一年十二月七日證明書、水車餅鋪損失明細表
          (一)─附證明項目、房潤實業有限公司九十二年二月二十二日證明書、林朝
          順八十二年二月二十五日證明書、薛永德九十二年二月十九日證明書、振
          智有限公司八十九年八月五日報價單等影本為證據。
乙、被告方面：
一、聲明：請求駁回原告之訴及假執行之聲請。如陳明受不利之判決，願供擔保請求
          免為假執行。
二、陳述：
  （一）緣被告丙○○係臺北縣五股鄉○○路三十九號一樓房屋所有權人，原告丁○○、戊○○及庚○○○一家人則住同號二樓。被告丙○○先前將一樓出租第
        三人，原告蕭氏兄弟經常借用一樓騎樓停車；嗣租約終止被告收回一樓，騎
        樓亦自用於停車，原告蕭氏兄弟心生不滿，常趁被告停車時自二樓傾倒污水
        ，以為發洩，屢經溝通，均無效果。
  （二）八十九年十月十三日晚十一時許，被告停車時，原告丁○○又自二樓將污水
        傾倒至被告汽車擋風玻璃，被告屢遭此辱，莫明所以，乃一人上至二樓質問
        。詎丁○○、戊○○及己○○開門後，言不數句，怒罵：「很久就看你不爽
        ！」後，突即分持鐵製扳手及菜刀，聯手痛毆及殺傷丙○○，丙○○倉惶沿
        樓梯逃至一樓，丁○○等三人更追殺而至，將丙○○圍在一樓大門內猛擊頭
        部等處。當時幸有丙○○之子曾德瑋於門外汽車內見之，急向居住鄰近之叔
        父、伯父呼救。迨丙○○之父兄等人趕至，丙○○已倒臥血泊中，經送長庚
        醫院急救，發現已造成：(1)頭部多處挫傷、(2)頭皮裂傷四處，計八公分、(3)
        右手擦傷、(4)胸部擦傷、(5)臉部多處挫傷、(6)右眼瘀血等多處傷害，意識模
        糊、顏面全非，眼球充血，手術後仍住院一週始行出院，惟仍繼續門診追蹤
        ，分別有血衣相片（見  鈞庭調閱之板橋地檢署九十年度偵字第七二六號卷
        「以下簡稱偵查卷」附告證一）、手術中相片（見偵查卷附告證二）、手術
        後住院相片（見偵查卷附告證三）、及長庚醫院診斷證明書（見偵查卷附告
        證四）、國泰醫院診斷證明書（見偵查卷附告證五），及曾德瑋證詞：「我
        於八十九年十月十三日二十三時在五股鄉○○路三九號樓下看到我父親被三
        個人毆打滿身是血。（問：那三人持何兇器，各為何人持人？）我不知道，
        我只看見三人中有持扳手及菜刀兇器。」（見偵查卷第十九頁）、「（問：
        你有無看到蕭家兄弟拿什麼工具？）二人拿扳手」（見偵查卷第五三頁）可
        稽。
  （三）案發時，丙○○奔出一樓大門倒臥血泊，父母兄弟趕到，除伊三弟將之送醫
        外，其餘家人在員警及鄰右陪同下，至二樓找蕭氏三兄弟瞭解狀況，雙方再
        生爭吵，經在場警員制止後，雙方在場人員全部，包括蕭氏三兄弟，於晚十
        一時四十分左右，全部由警員攜往警局，當夜隨即開始製作筆錄，直至翌（
        十四）日凌晨一時三十分許，各自離去。詎料，被告丙○○對原告蕭氏兄弟
        提出傷害告訴後，原告等居然提出不實傷單，反誣被告母子傷害，企圖要脅
        丙○○與彼等和解。丙○○因被毆成重傷，被告母子三人又確實不曾出手傷
        害原告等，乃堅拒原告等以不實指控要脅和解之提議，演成此案。
  （四）按刑事訴訟法第五百零四條所謂應以刑事判決所認定之事實為據者，係指附
        帶民事訴訟之判決而言，如附帶民事訴訟經移送於民事庭後，即為獨立民事
        訴訟，其裁判不受刑事判決認定事實之拘束，最高法院四十八年台上字第七
        一三號判例，闡釋綦詳。本件原告等三人告訴被告丙○○等三人傷害罪嫌，
        雖經台灣高等法院九十一年上易字第二九四八號判決被告丙○○等三人行為
        構成傷害罪確定，惟原告所提起本件附帶民事訴訟，業經台灣板橋地方法院
        刑事庭移送民事庭，由  鈞院九十一年度訴字第二三二六號審理在案，即為
        獨立民事訴訟，揆諸首揭最高法院判例要旨，本件裁判自不受刑事判決認定
        事實之拘束，殊無可疑。
  （五）次查，被害人所述被害情形如無瑕疵，而就其他方面調查又與事實相符，其
        供述固足採為科刑之基礎，倘其指述被害情形尚有瑕疵，則在此瑕疵未究明
        前，遽採為論罪科刑之根據，即難認為適法，此觀最高法院六十一年第三０
        九九號判例、七十年度臺上字第三八一號判決甚明。前揭台灣高等法院九十
        一年上易字第二九四八號判決被告丙○○、乙○○、甲○○三人均構成傷害
        罪，所憑「證據」，無非原告丁○○、戊○○、庚○○○等分別於檢警及審
        判程序中所為指訴，及新泰綜合醫院診斷證明書等二項。惟查該二項所謂「
        證據」，存有嚴重矛盾及瑕疵，其內容顯然不實，揆諸上開最高法院前揭判
        決所示見解，洵不足為認定犯罪依據，茲謹說明如后：
      (一)首按，本件案發後，全部關係人等之警訊筆錄，均出自台北縣警局蘆洲分局
        五股分駐所（下稱五股分駐所）警員陳傑化之手。陳傑化因與原告三人為眷
        村舊識，竟不避譏嫌，處處予以迴護，觀諸：(1)丙○○遭蕭家三兄弟殺傷倒
        臥血泊後送醫急救，案情非輕，陳傑化當時陪同丙○○之父曾培元等至蕭宅
        了解情況，在場明見戊○○手持凶刀，曾培元立刻要求將刀扣案，而陳傑化
        竟視若無睹，反與蕭家兄弟入室密談，任令曾培元等在外枯等，令人錯愕難
        解；(2)陳傑化稍後陪同蕭家兄弟復出客廳，亦僅不斷勸和，對於曾培元、甲○○夫妻指述愛子丙○○遭蕭家三兄弟殺傷，則不置可否，推託遷延；(3)丙○○於案發次日即八十九年十月十四日凌晨向陳傑化表明對蕭家三弟提出告
        訴後，本案即石沈大海，無消無息，數度追詢案件進行狀況，仍毫無結果，
        迫得在同年十一月廿四日另向台灣板橋地方法院檢察署提出告訴狀。直至同
        年十二月十五日第一次開庭偵訊，距案發時已逾二月，而相關卷證竟仍留置
        於五股分駐所，延未層轉上級單位之蘆洲分局；(4)證人方姿婷於案發時立於
        甲○○身側，經另證人方水木證實無訛（該二證人與雙方均無任何親屬關係
        ），因親睹並據實陳述發生經過，而有不利於同案被告戊○○及蕭陳素梅之
        證詞，陳傑化竟稱當時方姿婷不在現場（見偵查卷第五十二頁背面），種種
        情事，俱見陳傑化對蕭家兄弟處處偏袒迴護，其證詞及所製作蕭家三兄弟與
        蕭母筆錄，已難認屬實。
      (二)丙○○係在八十九年十月十三日晚上二十三時後，遭蕭家三兄弟殺傷（見偵
        查卷第四頁背面、第十頁背面、第十二頁背面、第十四頁背面，丙○○、丁○○，己○○、戊○○警訊筆錄），丙○○之父兄嗣因聞見丙○○之子曾德
        瑋呼救，而趕至現場，一面由三弟將丙○○送醫，一面由父曾培元帶領母甲○○、弟乙○○，在警員陳傑化與里長及另數名鄰居陪同下，於二十三時四
        十分許前至蕭家了解狀況（見同上筆錄各頁，及第六頁背面乙○○警訊筆錄
        ），其間因蕭家兄弟攜陳傑化入內闢室密談，出至客廳後蕭、曾二家又生口
        角，待口角暫息，警員陳傑化乃將蕭家三兄弟、蕭母、曾培元、乙○○、甲○○，一應人等，全部請至警局，當時已近十月十四日凌晨。據戊○○之警
        訊筆錄首頁所載開始訊問戊○○之時間為八十九年十月十四日上午○時十分
        ，結束時間為同日上午一時十分，末頁亦記載「問：現筆錄完成時間為八十
        九年十月十四日○一時一○分是否正確？答：正確」（見偵查卷第十四、十
        五頁），另參見鈞院九十一年度易字第七○八號卷（以下簡稱刑事卷）九十
        一年四月十七日審理期日被告戊○○、丁○○供述，伊兄弟二人與其母庚○○○係於八十九年十月十四日凌晨一、兩點離開五股分駐所，「一起」前赴
        新泰醫院。惟查：
        (1)五股分駐所與新泰醫院，一在五股鄉，一在新莊市，相距頗遙，縱使深夜
          ，驅車前往，亦至少費時二、三十分鐘以上，故蕭家三兄弟及蕭母縱於蕭
          山河完成筆錄之十四日凌晨一時十分，立即驅車前往新泰醫院，抵達時間
          必在十四日凌晨「一時三十分」以後，抵達後尚須掛號、等候應診，故診
          療時間至少在十四日凌晨一時四十分以後，始為合理。但細繹新泰醫院函
          覆鈞院刑事庭之急診病歷竟赫然記載戊○○到院時間為八十九年十月十四
          日「一時十分」，丁○○到院時間為同日「一時八分」，而庚○○○到院
          時間為「二時三十五分」。實則，戊○○若於十四日凌晨一時十分在五股
          分駐所完成警訊筆錄，豈有同一時間（一時十分）分身出現在新莊市新泰
          醫院之理；又戊○○既稱係與蕭母「同時」前赴醫院，亦豈有一在一時十
          分，一在二時三十五分抵達之理；而據病歷及診斷證明書所載，丁○○與
          戊○○係由同一名醫師為之診治，以其「診斷證明書」所載傷處之多，傷
          勢之重，而先後診療時間竟然僅僅差距二分鐘，亦違常情。按，不論警訊
          筆錄之偵訊時間，或病歷紀錄之應診、離院時間，實務上向無輕忽，均須
          正確記載而無錯誤之理。上揭時間錯亂情形，已足證明被告蕭氏兄弟等就
          醫紀錄，內容必屬不實。
        (2)又據上揭急診病歷記載，丁○○、戊○○、庚○○○，均係在十四日凌晨
          一時以後始抵達新泰醫院，惟該三人提出五股分駐所之三紙所謂「驗傷單
          」，竟均記載應診日期為「八十九年十月十三日」 (見偵查卷第廿一、廿
          二、廿三頁)，顯亦互相矛盾。
        (3)尤有甚者，蕭氏兄弟及蕭母係於十四日凌晨一、兩點離開警局後，始有前
          赴醫院驗傷之可能，故警局應訊時，尚未「驗傷」，殆無可疑。乃戊○○
          在十四日凌晨零時十分至一時十分間訊問製作之「筆錄」，竟已記載「我
          傷在頭部及手指腫傷，有新泰醫院診斷證明」等語，時空錯亂，足見所謂
          「警訊筆錄」，所載內容亦顯然係事後以利於戊○○之方式補製，益見承
          辦警員陳傑化處理本案之偏頗，筆錄內容顯非實在。
        (4)更況，蕭氏兄弟及其母庚○○○若果真受傷，甚至如戊○○所言，伊係與
          丙○○一起自二樓幾乎垂直掉落至一樓，則受傷必重，理應先行送醫急救
          縫合，豈有無視重傷，先至警局耗費一、二小時製作筆錄後才赴醫院之理
          ！                                    七
      (三)實則，蕭氏兄弟以菜刀、扳手等凶器殺傷被告丙○○後，因與到場處理之警
        員陳傑化熟稔，自與曾培元等發生爭吵，乃至同赴警局製作筆錄，始終洋洋
        得意，毫無受傷跡象，有曾培元於刑事庭證稱：「（問：你們上去蕭家時，
        蕭家三兄弟有無受傷？）答：沒有。派出所作筆錄時，也沒看到他們受傷。
        」（見鈞院刑事卷九十一年六月十二日訊問筆錄第四頁）等語可稽。又，自
        新泰醫院函覆鈞院刑事庭所檢具庚○○○病歷內開：「聯絡人  姓名：連素
        嬉  關係：病患之友  電話：分機336 住址：員工」（見台灣高等法院九十
        一年上易字第二九四八號卷上證一）等語，顯見原告庚○○○與該私立新泰
        醫院某名員工有極為密切之關係（按，病患填載之聯絡人通常為直系血親或
        配偶等至親），上揭診斷書存有種種嚴重矛盾，蕭母及蕭家兄弟與該私立新
        泰醫院內部人員又關係密切，而有串謀之跡，其診斷書之真實性自屬存有嚴
        重瑕疵，顯屬事後串謀虛偽之作。
  （六）關於丁○○、戊○○告訴丙○○傷害部分：
      (一)蕭氏三兄弟為圖卸罪責，非但否認持用凶器，甚至誣稱丙○○衝入蕭家毆打
        丁○○，謂己○○、戊○○認為匪徒侵入民宅，予以抵抗，為正當防衛云云
        ，實屬瞞天大謊，觀諸：(1)丙○○於偵查中呈庭血衣殘破不堪，血跡遍滿；
        (2)偵查中已呈告證二、三即丙○○送醫手術前、手術中相片，與告證四、五
        長庚醫院、國泰醫院診斷證明書等，受傷均在頭、胸要害，傷勢嚴重，急診
        挽回性命後猶住院一週；(3)證人丙○○之子曾德瑋證稱伊親見蕭氏兄弟手持
        扳手、菜刀追出，證人方姿婷亦證稱伊於案發後陪同警員陳傑化、及丙○○
        之父母上樓與蕭氏兄弟理論時，猶見蕭氏兄弟「其中一人有拿刀子」（見偵
        查卷第五二頁背面）等節，具見丁○○等三人確實手執凶器聯手圍毆丙○○
        ，衡諸常情，丙○○遭此危難，逃命尚且不及，豈有反擊餘裕！
      (二)丁○○於警訊中供稱：「丙○○就大力推打門，並且迅速用拳頭捶打我右眼
        ，甚至將我推倒地上猛打我背後」（見偵查卷第十頁背面），依該陳述，若
        丁○○真有受傷，主要傷勢應在背部，惟觀伊提出於蘆洲分局之診斷證明書
        ，關於背部，僅見有「右背部瘀傷3x2公分」之一項記載，益見矛盾，俱難
        採信。
      (三)另關於戊○○告訴丙○○傷害部分，警訊中，丁○○供稱：「我兩個弟弟（
        己○○、戊○○）看見客廳有狀況，迅速跑出來，看見我被打，立即阻止，
        而丙○○看我們人多，因此跑下樓去。」（見偵查卷第十頁背面），己○○
        供稱：「我急忙趕出看到我大哥被丙○○毆打，我弟弟戊○○急忙阻擋，並
        將丙○○推出門外，而丙○○馬上逃離」（見偵查卷第十二頁背面），戊○○供稱：「當時我在房裡趕出來阻止他（丙○○）毆打我大哥，然丙○○立
        刻往外跑」「我因被乙○○（按，並非丙○○）毆打頭部而來製作筆錄」「
        爭吵中乙○○突然拿起木棍往我頭上敲打，因而頭部腫傷眼鏡破裂」（見偵
        查卷第十四頁背面），庚○○○稱：「（丙○○）一時不高興就毆打我兒子
        丁○○，而我另外二個兒子戊○○、己○○立即阻止，丙○○看見有許多人
        立刻逃離」（見偵查卷第十六頁背面），亦即，蕭家三兄弟連同其母，於案
        發次日警訊中，咸稱丙○○一見己○○、戊○○，即逃離現場，並未出手毆
        打戊○○，足見彼等於偵訊中起意指控丙○○傷害戊○○，確屬誣攀，且戊○○所提診斷證明書，係臨訟不實之作，已如前述。
  （七）關於戊○○指述乙○○傷害部分：
      (一)依證人方姿婷證詞：「（問：你有看到乙○○與戊○○爭執？）其中一人（
        按，指蕭氏三兄弟中之一人）有拿刀子，沒有看到乙○○拿木棍打戊○○，
        我只看到他拿棍子抵住他，沒有打他。」（見偵查卷第五二頁背面），足見
        乙○○當時順手拾取蕭家門邊木棍（按，實係蕭父平日使用之手杖）抵擋對
        方攻擊，屬正當防衛，且未造成傷害，應不為罪。
      (二)又綜觀全卷，乙○○以木棍抵擋戊○○手中菜刀，僅此一次，在場警員陳傑
        化旋即介入制止（見偵查卷第五一頁陳傑化證詞），乃戊○○所提出診斷證
        明書，居然記載：「頭部外傷、右眼眶瘀傷、右手肘及前臂瘀傷8x8公分、
        左手肘擦瘀傷5x5公分，下腰部挫瘀傷3x3公分，左足跟擦裂傷5x5公分，左
        膝挫瘀傷5x5公分」（見同偵查卷第二三頁），一次揮棍而能造成洋洋灑灑
        眾多傷害，委實令人匪夷所思。
  （八）關於庚○○○告訴甲○○傷害部分：
      (一)庚○○○於偵查中指述：「甲○○一進來即打我」（見偵查卷第五一頁背面
        ），惟證人即警員陳傑化接而證稱：「（問：你當時與甲○○一起進去？）
        是的，我進去沒有到房間，沒看到他們二人打起來」（見同頁筆錄），證人
        方水木證稱：「（問：你上去有看到甲○○動手打庚○○○？）沒有看到．
        ．．」（見同上卷第五二頁），證人方姿婷證稱：「（問：你有看到甲○○
        對陳素美動手？）沒有，我有看到陳素美推甲○○。」（見同上卷第五二頁
        背面）。質言之，當時在場之證人等，均稱未見甲○○對庚○○○動手，足
        見庚○○○指訴不實。
      (二)至丁○○附和其母，於警訊中所稱：「丙○○之母甲○○則推打我母親，後
        由警方制止才結束」等語（見同上卷第十頁背面），不惟與庚○○○警訊中
        所稱「我之左手肘被乙○○之母親甲○○用不知名之器物打傷，在警方制止
        中才結束」等語（見同上卷第十六頁背面），互核不符，尤與警員陳傑化證
        稱：「沒看到他們二人打起來」等語（見同上卷第五二頁背面），顯相矛盾
        （未見打起來，自無「制止」可言）。而庚○○○於偵查中，竟又改稱：「
        當時事已結束，警察去現場，乙○○進來即用東西丟我」等語（見同上卷第
        四四頁），亦即改指乙○○始為傷害行為人，信口雌黃，殊難採信。
  （九）以上，具見原告庚○○○、丁○○、戊○○所為各項指述，均前後矛盾，所
        提出各人之驗傷診斷證明書，亦非實在，又別無證據足資證明被告等有何傷
        害行為，原告等指稱被告等三人侵權行為，顯非有理，殊嫌無稽。
  （十）退而言之，原告三人縱使受傷，依渠等提出新泰綜合醫院甲種診斷證明書可
        知，均僅受有輕微之瘀傷，渠等三人主張傷勢嚴重須就醫一月至半年以上，
        洵屬無稽：
      (一)謹按醫院開立外傷之診斷證明，常見挫傷、瘀傷及裂傷等症狀，其中最輕微
        者為挫傷，係指碰觸膚表面，但未造成瘀血程度；其次，則為瘀傷，係指皮
        下組織瘀血（即一般俗稱黑青）；症狀最嚴重者，為裂傷，乃指皮膚表皮破
        裂，有出血現象。觀諸丁○○等三人所提出新泰綜合醫院開立之診斷證明，
        渠等三人受傷情況均屬輕微之瘀挫傷，並無裂傷（如同被告丙○○遭殺傷頭
        破血流之傷勢），該三人雖曾要求醫生作Ｘ光片檢查，惟檢查結果均正常而
        毫無異狀，足認渠等所謂傷勢嚴重，顯與事實相悖。
      (二)次查，依丁○○三人於新泰綜合醫院之急診病歷記載，其中僅戊○○一人經
        醫師給予消炎藥、胃藥等藥物服用，另丁○○及庚○○○之所謂瘀傷（其中
        庚○○○更僅左上臂一處瘀傷），根本無須治療，因而該二人之病例紀錄上
        並未見有任何醫療行為之記載。以上事實，足認原告三人縱曾受傷，亦均屬
        輕微，否則，豈有踏入醫院不及一小時即三人均已完成診療，未為進一步治
        療之理？
      (三)又原告三人均謂傷勢嚴重，須每日赴醫院就醫一個月至半年以上，惟迄今仍
        未能提出任何續診之醫療紀錄為證，徒託空言，自非可採。
  （十一）原告等三人請求損害賠償，茲更就原告等三人請求金額，一一駁斥如下：
      (一)原告丁○○請求損害賠償一百二十萬元之部分：
        (1)丁○○主張其受傷後，每日赴西醫醫院就醫約一個月，所支出之醫藥費用
          及精神損害計有二十萬元云云。惟查，丁○○所指之傷害僅為輕微之瘀傷
          或挫傷，相較於被告丙○○遭其殺傷頭破血流之情形，顯屬微不足道。被
          告丙○○就醫治療期間為一個月，而丁○○所受輕微瘀傷之醫療期間竟須
          長達一個月，令人費解；又丁○○未提出就醫診斷之相關收據，以證明確
          實支出之醫療費用，僅空言泛稱支出醫藥費及精神損害計有二十萬元，足
          認其主張所受之損害顯無所據，委無足取。
        (2)丁○○謂因受傷嚴重，於就醫期間無法接收訂單，錯失數十宗生意，以九
          十一年三月個分之業績計算，三個月可賺三百四十萬元，平均每月可賺一
          百一十三萬元，該部分之損害額以一百萬元計算云。惟查：
          觀諸丁○○所提出之診斷證明即知，其僅受輕微之瘀傷，當日至新泰醫
            院未接受任何治療，取得驗傷證明後隨即離院，且無任何回診紀錄，顯
            見絕無不能工作情事。所謂瘀傷與不能工作間，欠缺因果關係，請求一
            個月工作損失一百萬元，顯無理由。
          次按，德萊工程有限公司並未於經濟部登記在案（被證一），是否為法
            人仍屬存疑，縱使該公司為法人，與原告丁○○在法律地位上即屬個別
            獨立之人格，德萊工程有限公司之收入並不等同丁○○個人之收入，蕭
            大龍執該公司之估價單以玆作為證明工作收入之計算依據，顯屬無稽。
          又丁○○所提出之德萊工程有限公司估價單，非屬一般工程所開立之正
            式憑證，自形式上及實質上觀之，均無法自估價單之內容證明該公司之
            實際營業情形，被告否認其主張營業收入為真正。
          再者，系爭侵權行為事件發生於八十九年十月十四日，丁○○縱使受有
            工作上之損失，亦應以當時實際工作收入作為計算損害之基礎，豈有以
            第三人德萊工程有限公司二年後之營業收入作為損害賠償請求依據之理
            ？是原告丁○○所舉之證據，不足證明其損害，請求營業損失一百萬元
            ，顯無理由。
      (二)原告戊○○請求損害賠償二百萬元之部分：
        (1)戊○○請求醫療費用為七萬元（西醫醫療費用二萬元、中醫醫療費用五萬
          元）云云。然查，戊○○當日赴新泰綜合醫院驗傷時，經醫生以Ｘ光片檢
          查，一切正常，並無骨折或其他異常，僅表皮有輕微瘀挫傷，而醫生亦已
          開立消炎藥供其服用，嗣後未再回診，豈有另行花費長達半年時間前赴中
          西醫院治療之理。且所稱前赴治療之中西醫院為何？接受何種治療？亦均
          未見其提出任何相關就醫紀錄，顯見治療長達半年乙節，事出虛構，絕非
          事實。況戊○○未提出相關醫療收據以證明其醫療時間長達半年及支出七
          萬元之醫療費用，顯見戊○○該部分之主張，並不實在。
        (2)戊○○主張因經常跑中西醫院，上班不正常，於受害之當月，即被其服務
          之公司（似為美商威望股份有限公司台灣分公司）解僱，失業長達一年半
          之久，按其當時月薪十二萬元計算（提出國稅局新莊稽徵所八十九年度所
          得稅核定通知書為證），失業期間減少收入為二百一十六萬元云。第按，
          上開所得稅核定通知書上記載戊○○申報美商威望股份有限公司台灣分公
          司「當年」給付之所得額僅有二萬五千八百十八元，顯與戊○○主張月薪
          有十二萬元，大相逕庭，足認戊○○主張月薪收入十二萬元乙情，顯與事
          實相悖。又，戊○○當時係擔任業務員，不具勞動性質，縱使受有輕微瘀
          挫傷，亦無礙其工作。所謂受傷與遭公司解僱間，欠缺因果關係，自不得
          請求一年工作損失。再者，戊○○遭美商威望股份有限公司台灣分公司解
          聘之原因為何亦不得而知，此部份未見戊○○舉證以實其說，難以認為其
          主張為真實。
        (3)戊○○主張遭美商威望股份有限公司台灣分公司後，長達一年半期間未能
          找到工作，與系爭侵權行為並無因果關係。蓋戊○○所受之傷害僅為輕微
          之瘀挫傷，並未導致其無法就業，戊○○自稱其醫療期間為半年（被告否
          認為真實），則半年後身體既已康復，矧，戊○○仍無法就業，與所主張
          侵權行為間，顯然欠缺因果關係，是原告丁○○主張受有二百一十六萬元
          之工作損失，顯無理由。
      (三)原告庚○○○請求損害賠償五十萬元之部分：庚○○○請求停業受有之損害
        包括：遭沒收之租金六萬元、生財器具四十萬元、裝潢費用四十萬元、已印
        製包裝盒數萬枚成本五萬元，計有四十五萬元（上開損失合計九十一萬元，
        與己○○各自分擔損失一半）。第查，庚○○○僅受有左手上臂有一處八乘
        八（8×8）公分之瘀傷，手既未有骨折現象，亦非不能行動，於新泰綜合醫
        院就診時，醫生甚至認為瘀傷輕微到無須醫療，何以長達半年無法工作？庚○○○主張因傷半年無法工作，導致可麗餅鋪停業，顯然欠缺因果關係。又
        ，庚○○○提出之上嫻有限公司廠商貨款結帳表，自形式上觀之，僅為貨款
        結帳文件，並無任何實際營業收入相關憑證足以證明營業收入，原告主張因
        傷每月喪失十萬元之收入，亦無從證明。
三、證據：提出經濟部商業司公司名稱查詢影本一件為證並引用刑事偵審卷內資料。
丙、本院職權調閱本院九十一年度易字第七○八號偵審全卷。
    理      由
一、程序方面：按分別提起之數宗訴訟，其訴訟標的相牽連或得以一訴主張者，法院
    得命合併辯論，民事訴訟法第二百零五條第一項定有明文。查本件與九十一年度
    訴字第二三二七號事件基礎事實相同，訴訟標的相牽連，故命合併辯論，合先敘
    明。
二、原告主張被告丙○○於八十九年十月十三日晚十一時許，闖入原告之家，首先打
    倒原告丁○○壓在其身上痛毆，致原告丁○○受有右眼眶瘀腫、頭部外傷、右前
    臂多處瘀傷十乘十二公分、右手第四指指甲流血、左肘瘀傷三乘三公分、左手被
    挫瘀傷五乘五公分、右手臂瘀傷三乘二公分等傷害，原告戊○○自房間跑出拉起
    被告丙○○，被告竟轉而毆打原告戊○○，於抓住並緊拉原告戊○○毆打時，自
    二樓樓梯滾落一樓地面，致原告戊○○遍體鱗傷，半小時後，被告乙○○率其父
    母曾培源及被告甲○○，前來原告之家再度挑釁，被告乙○○又舉蕭家之木棍，
    奮力毆打原告戊○○二下，致原告戊○○受有頭部外傷、右眼眶瘀傷、右手肘及
    前臂瘀傷八乘八公分、左手肘擦瘀傷五乘五公分、下腰部擦瘀傷三乘三公分、左
    足部擦裂傷五乘五公分、左膝挫瘀傷五乘五公分等傷害；被告張貴美亦出手毆打
    原告庚○○○，致其左肘挫瘀傷八乘八公分、左上臂瘀腫等傷害，並提出有驗傷
    單三張為證據。被告對於上揭時地與原告發生爭執之情事不爭執外，但均否認有
    傷害之行為，被告丙○○抗辯稱因兩造為鄰居，事發當日原告丁○○又將洗窗污
    水潑至被告丙○○車上，被告丙○○遂前往原告之家理論，雙方一言不合，大打
    出手，原告丁○○之弟己○○及原告戊○○遂共同毆打被告丙○○，致被告丙○○受有頭部、胸部嚴重傷害，逃命尚且不及，遑論出手反擊，又原告戊○○在警
    局作筆錄時，自承係遭被告乙○○毆打頭部而去警局作筆錄，即非被丙○○所傷
    ，況原告庚○○○稱被告丙○○一時不高興就毆打原告丁○○，而原告戊○○、
    己○○立即阻止，被告丙○○看見許多人立刻逃離，是以被告丙○○並未出手毆
    打原告戊○○，且被告當時順手拿木棍抵抗原告戊○○之攻擊，屬正當防衛，未
    造成傷害，況在場員警陳傑化旋即介入制止，何以一次揮棍防禦，能造成如上所
    示之多傷害，顯然匪夷所思；被告甲○○抗辯稱，當時在場的證人方水木、方姿
    婷均稱未見被告甲○○對原告庚○○○動手，又原告丁○○謂係被告甲○○推打
    所致，而原告庚○○○則認係被告甲○○用不知名器物打傷，嗣又改稱係被告乙○○進來用東西所丟傷，顯然有所矛盾，不足採信，況原告之診斷證明書時間錯
    亂，其內容必屬不實，五股分駐所與新泰醫院，一在五股鄉，一在新莊市，相距
    頗遙，縱使深夜，驅車前往，亦至少費時二、三十分鐘以上，惟蕭家三兄弟及蕭
    母縱於戊○○完成筆錄之十四日凌晨一時十分，但細繹新泰醫院函覆之急診病歷
    竟記載戊○○到院時間為八十九年十月十四日「一時十分」，丁○○到院時間為
    同日「一時八分」，而庚○○○到院時間為「二時三十五分」。實則，戊○○若
    於十四日凌晨一時十分在五股分駐所完成警訊筆錄，豈有同一時間分身出現在新
    莊市新泰醫院之理；又，戊○○既稱係與蕭母「同時」前赴醫院，亦豈有一在一
    時十分，一在二時三十五分抵達之理；而據病歷及診斷證明書所載，丁○○與戊○○係由同一名醫師為之診治，以其「診斷證明書」所載傷處之多，傷勢之重，
    而先後診療時間竟然僅僅差距二分鐘，亦違常情。再者原告均係在十四日凌晨一
    時以後到達新泰醫院，惟原告提出之驗傷單上，竟均記載應診日期為「八十九年
    十月十三日」，顯亦互相矛盾，內容必屬不實。縱傷害成立，亦因時效消滅而不
    得主張等語資為抗辯。經查：
（一）被告丙○○與原告丁○○因細故爭執，雙方發生互毆等情，經本院調閱臺灣高
      等法院九十一年度易字第二九四八號刑事偵審全卷核閱結果，原告丁○○於檢
      察官偵查中自承：「．．．他（丙○○）跑到我家，我當天在洗窗戶，我們互
      毆，所以我也有受傷．．．」（偵查卷第三十三頁），又原告丁○○於司法警
      察調查時陳稱：「．．．丙○○就大力推打門，並迅速用拳頭垂打我右眼，甚
      至將我推倒地上猛力打我背後．．．」，核與丁○○所提出之診斷證明書上記
      載：「右眼眶瘀腫．．．右背部瘀腫三╳二公分」相符，又原告己○○、戊○○二人係見原告丁○○被毆（偵查卷第十二頁），所以出手拉扯，是以原告丁○○主張雙方互毆，致其受有傷害一節，應屬可採。次查，原告戊○○與己○○見原告丁○○遭被告丙○○壓倒在地，故上前阻止被告丙○○，而相互拉扯
      、毆打，惟既相互扭打，原告戊○○因而跌倒或拉扯受傷，即是因扭打行為致
      人傷害，況依原告戊○○之診斷證明書記載，傷害部位甚多，顯非被告乙○○
      一次揮棒所能包括，被告丙○○亦有傷害原告戊○○一節，亦屬可採。
（二）被告乙○○雖抗辯稱伊去理論時，原告戊○○拿刀出來，伊才隨手撿起木棒對
      抗，係正當防衛，未打傷戊○○頭部等語，然據被告乙○○於警局之筆錄自承
      ：「．．．我氣憤拿起木棍回擊．．．」（偵查卷第六頁），且與據報到場之
      警員陳傑化於偵查中結證稱看到被告乙○○拿木棍往原告戊○○頭上敲下去，
      其立即阻止（偵查卷第五十一頁）等語相符，足證被告乙○○辯稱係正當防衛
      ，不足為採，但被告丙○○與被告乙○○之前後傷害行為間因無意思聯絡，且
      非行為關連共同，故二人間並不構成共同侵權行為。
（三）至原告庚○○○所受傷害，據其在刑事偵審中陳述：「甲○○一進來就打我」
      （偵查卷第五十一頁），故確為被告甲○○用不知名器物毆打所致，且有診斷
      證明書在卷可稽，自屬可採。
（四）至被告抗辯謂原告三人之診斷證明書是虛假云云，惟查原告丁○○是在警察局
      問完筆錄後，到新泰醫院就診，戊○○及蕭陳素雲均到新泰醫院就診，經本院
      查證刑事卷，主治醫師劉育庭在刑事庭證稱，丁○○、戊○○及庚○○○的診
      斷證明書是根據當時病人的病歷紀錄及現場診斷情形而記載，．．．基本上（
      晚上）十一點以後就下班了，隔天上班再開診斷證明書，病患於八十九年十月
      十三日應診，於隔天上班再開給診斷證明書，但所有傷勢都是照病歷紀錄所載
      等語（本院刑事卷九十一年九月四日審判筆錄）。再查本件爭執發生於當日深
      夜十一時許，傷患或許於當日晚上傷後即前往治療，但診畢時間或許已在翌（
      十四）日之凌晨，是上開醫院於八十九年十月十四日開具之診斷證明書，雖載
      應診日期為八十九年十月十三日，及病患於八十九年十月十四日凌晨到院驗傷
      ，時值午夜臨界之時間，其時間之記載應可理解，證人主治醫師劉育庭還證稱
      診斷證明書上所載傷勢均有實據，已足為被害人等受傷之證明，以其上時間之
      記載質疑診斷證明書為虛假，實無意義，被告所辯不足為採。
（五）縱上所述，原告主張被告傷害之行為，應屬可採。且被告之刑事責任，業經本
      院刑事庭、臺灣高等法院判處被告罪刑確定，此有本院九十一年度易字第七○
      八號刑事判決、台灣高等法院九十一年度上易字第二九四八號刑事判決影本各
      一件在卷可稽，則原告此部分之主張自堪信為真實。
三、按因故意或過失，不法侵害他人之權利者，負損害賠償責任。故意以背於善良風
    俗之方法，加損害於他人者亦同。民法第一百八十四條第一項定有明文。如前所
    述，被告丙○○毆傷原告丁○○、戊○○；被告乙○○毆傷原告戊○○；被告甲○○毆傷原告庚○○○，致使原告之身體分別受有前述傷害，被告之行為與原告
    所受傷害間具有因果關係，則原告主張被告應負侵權行為損害賠償責任，應屬可
    採。爰就原告之請求分別審酌如下：
（一）醫藥費部分：
    (一)原告戊○○部分：原告戊○○主張遭被告丙○○、乙○○毆傷，致受有頭部外
      傷、右眼眶瘀傷、右手肘及前臂瘀傷八乘八公分、左手肘擦瘀傷五乘五公分、
      下腰部擦瘀傷三乘三公分、左足部擦裂傷五乘五公分、左膝挫瘀傷五乘五公分
      等傷，因受傷換用跌打損傷藥膏藥粉每月五萬元，以療程三個月計算，故請求
      十五萬元，惟為被告所否認，抗辯稱原告均謂傷勢嚴重，須每日赴醫院就醫一
      個月至半年以上，惟未能提出任何續診之醫療紀錄為證，徒託空言，自非可採
      等語。然按當事人主張有利於己之事實者，就其事實有舉證之責任。但法律別
      有規定或依其情形顯失公平者，不在此限，民事訴訟法第二百七十七條定有明
      文。又當事人已證明受有損害而不能證明損害之數額時，法院應斟酌損害之原
      因及其他一切情事，作自由心證定其數額，不得以其數額未能證明，即駁回其
      請求，亦有最高法院二十一年上字第九七二號判例可資參照。經查，原告戊○○遭被告毆傷，有診斷證明書為憑，參諸前揭判例要旨，原告戊○○已證明受
      有損害但不能證明損害之數額，不得以其數額未能證明，即駁回其請求，是以
      本院斟酌損害之原因及中醫治療亦非全無必要，跌打損傷亦可於有承辦全民健
      康保險之中醫醫療機構治療，原告戊○○所需支出者僅為掛號費及部分負擔而
      已，故原告戊○○所請求之此部分金額應衡量其所需掛號費及部分負擔，本院
      又衡酌其傷勢僅為表皮擦瘀傷，並非需要中醫長期療養之骨骼損傷，實無需要
      長達三個月之療程，故就此部分酌給醫藥費一千五百元。
    (二)原告丁○○於本院九十一年三月十一日之言詞辯論期日，陳明原告丁○○部分
      請求醫藥費二萬元，工作損失一百萬元，精神損失十八萬元，惟又於本院同年
      六月二十四日辯論期日，變更其主張為工作損失一百十萬元，精神慰藉金十萬
      元且訴之聲明及事實理由如言詞辯論意旨狀；原告庚○○○主張其遭被告甲○○毆打，致其左肘挫瘀傷八乘八公分、左上臂瘀腫等傷害，並提出診斷證明書
      為證據，惟於本院同年六月二十四日辯論期日時，變更其主張為工作損失四十
      五萬元，精神慰藉金十萬元，請求五十萬元且訴之聲明及事實理由如言詞辯論
      意旨狀。則原告丁○○與原告庚○○○二人既已捨棄醫藥費部分之請求，則該
      部分自無庸予以審酌，附此敘明。
（二）營業損失的部分：按不法侵害他人之身體或健康者，對於被害人因此喪失或減
      少勞動能力或增加生活上之需要時，應負損害賠償責任，民法第一百九十三條
      第一項定有明文。
    (一)原告丁○○部分：原告丁○○主張因受傷休養至少一個月，伊從事裝潢業，平
      均每月可賺一百一十三萬元，損害以一個月計算，至少減少一百十萬元收入等
      語；惟為被告否認，抗辯稱其僅受輕微之瘀傷，當日未接受任何治療，，且無
      任何回診紀錄，顯見無不能工作情事，所謂瘀傷與不能工作間，根本欠缺因果
      關係，顯無理由，況德萊工程有限公司之收入並不等同丁○○個人之收入，丁○○執該公司之估價單以玆作為證明工作收入之計算依據，不足採信等語。經
      查，依原告丁○○之診斷證明書所記載，受有右眼眶瘀腫、頭部外傷、右前臂
      多處瘀傷十乘十二公分、右手第四指指甲流血、左肘淤傷三乘三公分、左手被
      挫瘀傷五乘五公分、右手臂瘀傷三乘二公分等傷，其所受僅為瘀傷，尚不影響
      其從事裝潢業，原告未就因身體權被侵害而喪失或減少工作能力程度及期間舉
      證，其此部分主張自非可採；況原告提出江朝仁所書之字據：「．．．他因八
      十九年底，有人至他家打人，而惹上官司，心情低落無法工作．．．」，顯見
      原告丁○○減少工作收入，係因個人因素心情低落而不工作，並非因傷害導致
      喪失或減少勞動能力，欠缺因果關係甚明，其此部分請求自非有理由。
    (二)原告戊○○部分：原告戊○○主張其本在貿易公司當業務員，每月收入十二萬
      元，有國稅局扣繳憑單為據，因兩、三天即赴中西醫院診治取藥，無法正常上
      班，旋即被貿易公司解雇，失業達一年半之久，最近始找到工作，然而月薪僅
      六萬元，故請求工作損害一百五十五萬元等語。但為被告所否認，抗辯稱上開
      所得稅核定通知書上記載戊○○申報美商威望股份有限公司台灣分公司「當年
      」給付之所得額僅有二萬五千八百十八元，足認戊○○主張月薪收入十二萬元
      ，顯與事實相悖，又戊○○當時係擔任業務員，不具勞動性質，縱使受有輕微
      瘀挫傷，亦無礙其工作，況戊○○遭解聘之原因為何亦不得而知，所謂受傷與
      遭公司解僱間，實欠缺因果關係，自不得請求一年工作損失等語。經查，原告
      戊○○受有前揭瘀傷傷害，尚不影響從事業務員之工作能力，而原告就身體權
      被侵害，與被美商威望股份有限公司台灣分公司將其解雇之原因有何相當因果
      關係，原告並未見舉證以實其說，且既然原告既然所受傷勢並不影響其工作能
      力，則不論其遭解僱之原因為何，亦與被告之侵權行為欠缺因果關係，原告戊○○自不得就其失業而不能領取工資之結果向被告請求賠償，其此部分請求自
      屬無理由。
    (三)原告庚○○○部分：原告庚○○○主張原與其子己○○共同向「上嫻有限公司
      」承租車站店面，經營水車餅舖，庚○○○為烘焙可麗餅之師傅，該店鋪於八
      十九年八月及九月之營業額均超過十萬元，但因庚○○○受傷未前往工作，僅
      由己○○一人獨撐，難以經營，硬撐至十二月份即無法繼續獨自稱持，遂自九
      十年元月份起停止營業退租，受有九十一萬元損失，與己○○各分一半，受有
      四十五萬元之營業損失等語。惟為被告所否認，抗辯稱原告庚○○○僅受有左
      手上臂有一處八乘八公分之瘀傷，手既未有骨折現象，亦非不能行動，何以長
      達半年無法工作？故主張因傷半年無法工作，導致餅鋪停業，顯然欠缺因果關
      係，又據原告庚○○○提出之上嫻有限公司廠商貨款結帳表，自形式上觀之，
      僅為貨款結帳文件，並無任何實際營業收入相關憑證足以證明營業收入，原告
      主張因傷每月喪失十萬元之收入，亦無從證明等語。經查，原告庚○○○受有
      左肘挫瘀傷八乘八公分、左上臂瘀腫等傷，係屬輕微瘀傷，尚不影響其從可麗
      餅製作，原告未就因身體權被侵害而喪失或減少工作能力程度及期間舉證，何
      以須休養半年，未見其舉證以實其說，其此部分主張自非可採，況可麗餅餅舖
      停業原因甚多，不一而足，其與傷害行為間有何相當因果關係，未經原告舉證
      ，甚難謂與被告傷害行為有相當因果關係，原告庚○○○此部分請求即難准許
      。
（三）精神慰撫金部分：原告主張其因本件事故受有前揭傷害，精神上受有痛苦，終
      日惶恐長達數月之久，故丁○○、戊○○、庚○○○分別請求精神賠償十萬、
      三十萬、十萬元部分，被告亦否認原告此一部份之請求。經查，原告等三人受
      有前揭傷害，除身體之痛楚外，其精神上亦應受到影響，本院審酌其所受傷害
      之程度，及原告分別係萊德工程有限公司職員、貿易公司職員等被告丙○○係
      憲豪實業有限公司之負責人，有三個小孩等一切情狀，及本件互毆之事件之發
      生乃被告丁○○先將污水潑至原告丙○○車上，致丙○○上門理論，而丙○○
      傷勢較為嚴重等情狀，認原告丁○○、戊○○、庚○○○分別請求被告賠償其
      非財產上之損害賠償十萬、三十萬及十萬元尚屬過高，應分別予以核減為一萬
      、一萬元及一萬元，方屬適當，原告此部分請求於此數額內方為有理由，超過
      部分則為無理由。
四、綜上所述，原告等三人主張依侵權行為損害賠償之法律關係，原告丁○○請求被
    告丙○○賠償其損害，其數額應為一萬元；原告戊○○請求被告丙○○及乙○○
    連帶賠償其損害，其數額應為一萬一千五百元；原告庚○○○請求被告甲○○賠
    償其損害，其數額應為一萬元，原告之請求於前揭數額，及自起訴狀送達被告之
    翌日即九十一年九月二十七日起至清償日止，按年息百分之五計算之利息之範圍
    內為有理由，應予准許；至於原告逾此之請求則為無理由，應予駁回。又按因侵
    權行為所生之損害賠償請求權，自請求權人知有損害及賠償義務人時起，二年間
    不行使而消滅。自有侵權行為時起，逾十年者亦同；民法第一百九十七條第一項
    定有明文。本件原告知有損害及賠償義務人應為八十九年十月十三日侵權行為時
    ，其請求權之時效自應自該時起算，原告於九十一年九月四日提起附帶民事訴訟
    ，並於同年月二十六日送達被告，尚未逾二年時效，被告抗辯稱原告之請求權已
    經罹於消滅時效，尚非可採，附此敘明。
五、假執行之宣告：兩造均陳明願供擔保聲請宣告假執行或免為假執行，就原告勝訴
    之部分，經核無不合，爰分別酌定相當之擔保金額就原告勝訴部分俱准許之；至
    原告其餘假執行之聲請，因該部分訴之駁回而失所附麗，應併予駁回。
六、本件事證已臻明確，兩造其餘主張及攻擊防禦方法與證據，經本院斟酌後，與本
    件判決結果已不生影響，故不一一論列，附此敘明。
七、據上論結：本件原告之訴為一部有理由，一部無理由，依民事訴訟法第七十九條
    但書、第八十五條第一項、第二項、第三百九十條第二項、第三百九十二條，判
    決如主文。
中      華      民      國    九十二    年      七      月      八      日
                                臺灣板橋地方法院民事第一庭
~B法      官  許  瑞  東
右正本證明與原本無異。
如不服本判決，應於判決送達後廿日內，向本院提出上訴狀。
中      華      民      國    九十二    年      七      月      八      日
~B法院書記官  陳  淑  芳


司法院資訊處製作；財團法人民間司法改革基金會備份。
